臺北高等行政法院判決
　　　　　　　　　　　　　93年度訴字第00008號
　　　　　　　　　　　　　94.
原　　　告　甲○○
被　　　告　行政院勞工委員會
代　表　人　陳菊（主任委員）
訴訟代理人　乙○○
　　　　　　丙○○
上列當事人間因就業服務法事件，原告不服行政院中華民國92年
11月7日院臺訴字第0920091465號訴願決定，提起行政訴訟。本院
判決如下：
　　主  文
原告之訴駁回。
訴訟費用由原告負擔。
　　事  實
一、事實概要：
    原告原申經被告機關行政院勞工委員會以91年7月22日勞職
    外字第0910629806號函許可招募外國人一名，在桃園縣桃園
    市○○路381號從事家庭監護工工作（受監護人為原告之父
    邱創庚），並以91年10月23日勞職外字第091072042號函核
    准聘僱印尼籍RSNAWATI KUMAAT君從事上述工作。嗣被告機
    關以原告以不實診斷證明書申請聘僱家庭外籍監護工，違反
    就業服務法第54條第1項第11款規定，乃以92年6月18
    日勞職外字第0920203967Ｃ號函原告，自該函送達日起，廢
    止該會91年7月22日勞職外字第0910629806號函核准原告之
    招募許可及91年10月23日勞職外字第0910720426號函核准原
    告聘僱外國人RISNAWATI KUMAAT之聘僱許可，該名外國人得
    於該函送達後14日內向當地就業服務中心辦理由其他雇主接
    續聘僱，或由原告於前開期限內，為其辦理離境手續並出境
    ，原告聘僱外國人名額1名不予保留。原告不服，提起訴願
    ，遭決定駁回，遂提起本件行政訴訟。
二、兩造聲明：
　　(一)原告聲明求為判決：1.訴願決定及原處分關於廢止招募許
                          可及聘僱許可部份均撤銷。
                        2.訴訟費用由被告負擔。
　　(二)被告聲明求為判決：1.駁回原告之訴。
                        2.訴訟費用由原告負擔。
三、兩造之爭點：被告機關依就業服務法第54條第1項第11款、
    第72條第1款規定廢止原告之招募及聘僱許可，是否適法？
　　(一)原告主張之理由：
      1.緣原處分機關行政院勞工委員會即被告於92年6月18日以
        勞職外字第0920203967Ｃ號函廢止對原告有關外國人之
        招募許可及聘僱許可，惟查，中國醫藥學院附設醫院之
        診斷証明書並非原告所提供，又本件申請召募之申請書
        等內容均非原告所製作或提供，被告未加查證，即以申
        請名義人為原告，即率爾即謂該不實資料係原告所提供
        ，顯然未盡查明之責。
      2.本件申請案確係順象公司代為辦理，又原告委任順象公
        司辨理，乃因認為人力仲介公司既屬招募之專業機構，
        理所當然知道如何申請辦理，殊難想像或預測其係以非
        法手法辦理，又其等以非法方式辦理，原告本身已成受
        害人，如何責令原告對其非法行為負授權人之責任。以
        原告委任順象公司辦理者乃合法為限，試問要一般小老
        姓去得悉所有申辦程序實乃強求，故而有所謂之人力仲
        介公司之產生，就是因為不諳申請程序才會找專業代辦
        ，一般人又豈會料想到人力仲介之專業人員竟是以違法
        方式去申請，又如何責令一個不懂的人去監督一個專業
        的人，如果原告本身夠專業那麼根本就不用委託他人代
        為申請，又怎會有能力去預料到專業的人，竟是以不法
        的方式去申請。然而原決定機關對此不查，竟籠統稱該
        公司以不實診斷書申請外勞之行為即視為原告本人之行
        為，而對該公司之該不法行為是否可列入原告委任之範
        圍內或屬原告所得預料等情，均未詳查，實有違誤。
      3.原告本身即係順象公司以偽造文書手法去申請招募及聘
        僱許可之受害人，花了錢委託專業，卻又無端被廢止許
        可，原告純係無辜之受害人，卻面臨財產之無謂損失，
        為維權益乃特依法提起本件訴訟，敬請鈞院鑑
        　核賜判如訴之聲明所示。
　　(二)被告主張之理由：
      1.按雇主聘僱外國人從事第46條第1項第8款至第11款規定
        之工作，於辦理聘僱外國人之申請許可、招募、引進或
        管理事項，提供不實資料者，中央主管機關應不予核發
        招募許可、聘僱許可或展延聘僱許可；其已核發招募許
        可者，得中止引進，本法第54條第1項第11款定有明文。
        另依本法第72條第1款規定，雇主有第54條第1項各款所
        定情事之一，應廢止其招募許可及聘僱許可之一部或全
        部。本法第59條第1項第4款復規定，外國人受聘僱從事
        第46條第1項第8款至第11款規定之工作，有其他不可歸
        責於受聘僱外國人之事由者，經中央主管機關核准，得
        轉換雇主或工作。復依行為時之外國人聘僱許可及管理
        辦法（以下簡稱本辦法）第17條第3項第1款規定，聘僱
        外國人有聘僱許可經撤銷，經令其出國者，雇主應於14
        日內，為該外國人辦理手續使其出國。
      2.查本案原告提供受監護人邱創庚之醫院診斷證明書於91
        年7月18日向被告申請外籍家庭監護工之招募許可，嗣被
        告於91年7月22日以勞職外字第0910629806號函核發原告
        招募許可，並依原告91年10月18日之申請，以91年10月
        日勞職外字第0910720426號函核發原告聘僱許可。嗣經
        被告所屬職業訓練局於92年4月22日以職外字第0920020
        282號函函請檢查醫院，即財團法人私立中國醫藥學院附
        設醫院查證，經該院於92年5月23日以院業字第9205171
        4號函覆確認該診斷證明書非該院所開具，足證原告係提
        供偽造不實之受監護病患診斷證明書向被告提出外籍家
        庭監護工招募許可之申請，其申請文件既有不實之情形
        ，被告依本法第51條第1項第11款、第72條第1款之規定
        廢止其招募許可及聘僱許可，並依本法第59條第1項第4
        款及本辦法第17條第3項第1款規定，函知原告本案外國
        人得於本函送達後14日內向當地就業服務中心辦理由其
        他雇主接續聘僱，或擇由雇主於前開期限內，為其辦理
        離境手續並出境，於法並無違誤。
      3.雖原告起訴略謂：
        (1)中國醫藥學院附設醫院之診斷證明書並非原告所提供
          ，又申請招募許可之申請書亦非原告所製作或提供，
          被告未加以查證，單以申請名義人為原告，而不加以
          查證是否卻係原告所製作，即率爾謂該不實資料均是
          原告所提供，顯未盡查明之責。
        (2)本申請案確係順象公司代為辦理，又原告係委任順象
          公司辦理，乃因認為人力仲介公司既屬專業機構，理
          所當然知道如何申請辦理，又其等以非法方式辦理，
          原告本身已成受害人，如何責令原告對其非法行為負
          授權人責任，行政院駁回理由謂順象公司之行為即視
          為原告本人之行為，實乃誤解法令。蓋原告委任順象
          公司辦理者乃合法為限，云云。
      惟查：
      (1)有關原告主張偽造之診斷證明書非其所製作乙節，因涉
        嫌偽造文書部分，係屬司法機關職權，被告已於92年6月
        18日以勞職外字第0920203967Ａ號函移請法務部調查局
        台北市調查處依法偵辦。
      (2)被告90年7月27日台90勞職外字第0223230號公告修正雇
        主申請家庭外籍監護工之資格條件既其他相關規定事項
        五業已明定：「雇主應依本辦法規定至當地公立就業服
        務機構辦理國內招募事宜，並取得公立就業服務機構所
        開具之求才證明書後，檢具下列表件，向本會職業訓練
        局提出申請：（一）：：：（三）合格醫院開具之診斷
        證明書正本（含附表，自開具診斷證明書之日起60日內
        為有效期限）；身心障礙者檢附身心障礙手冊影本一份
        。：：：」本案原告申請聘僱家庭外籍監護工所持受監
        護人之診斷證明書，既經被告所屬職業訓練局函請檢查
        醫院查證，經檢查醫院即財團法人私立中國醫藥學院附
        設醫院函覆，確認其為不實，則原告有提供不實資料之
        情事，洵堪認定。
　　　(3)又本案原告於91年7月18日向被告申請聘僱外籍勞工之招
        募許可，其申請表並未有受委託私立就業服務機構之簽
        章，此有原告聘僱外籍勞工申請表可稽。復查民法第52
        8條規定：「稱委任者，為當事人約定，一方委託他方處
        理事務，他方允為處理之契約。」縱本案原告係委任順
        象人才仲介股份有限公司（以下簡稱順象公司）代為辦
        理聘僱外籍勞工申請許可事宜，依民法第103條規定：「
        代理人於代理權限內，以本人名義所為之意思表示，直
        接對本人發生效力。」另按「當事人得委任代理人。但
        依法規或行政程序之性質不得授權者，不得為之。」「
        代理權之授與，及於該行政程序有關之全部程序行為。
        ：：：」行政程序法第24條第1項、第3項分別定有明文
        。故本案縱原告所檢具之偽造診斷證明書，係代理人順
        象公司所為，揆諸上開說明，其法律效果仍應歸屬本人
        。另若原告委任之仲介公司處理事務有過失致其受有損
        害，原告應依雙方訂定之委任契約依民法及民事訴訟法
        之規定請求賠償。
　　理  由
一、按「雇主聘僱外國人從事第四十六條第一項第八款至第十一
    款規定之工作，有下列情事之一者，中央主管機關應不予核
    發招募許可、聘僱許可或展延聘僱許可；其已核發招募許可
    者，得中止引進：‥‥‥十一、於辦理聘僱外國人之申請許
    可、招募、引進或管理事項，提供不實資料。」、「雇主有
    下列情事之一者，應廢止其招募許可及聘僱許可之一部或全
    部：一、有第五十四條第一項各款所定情事之一。‥‥」、
    「外國人受聘僱從事第四十六條第一項第八款至第十一款規
    定之工作，有下列情事之一者，經中央主管機關核准，得轉
    換雇主或工作：‥‥四、其他不可歸責於受聘僱外國人之事
    由者。」分別為就業服務法第54條第1項第11款、第72條第1
    款、第59條第1項第4款規定甚明。
二、本件被告以原告提供不實診斷證明書申請聘僱家庭外籍監護
    工，違反行為時就業服務法第54條第1項第11款規定，乃以92
    年6月18日勞職外字第0920203967Ｃ號函原告，自該函送達日
    起，廢止該會91年7月22勞職外字第0910629806號函核准原告
    之招募許可及91年10月23日勞職外字第0910720426號函核准
    原告聘僱外國人RISNAWATI KUMAAT之聘僱許可，該名外國人
    得於該函送達後14日內向當地就業服務中心辦理由其他雇主
    接續聘僱，或由原告於前開期限內，為其辦理離境手續並出
    境，原告聘僱外國人名額1名不予保留；原告不服，提起訴願
    ，遭決定駁回。原告循序起訴意旨略以：中國醫藥學院附設
    醫院之診斷證明書並非原告所提供，又申請招募許可之申請
    書亦非原告所製作或提供，被告未加以查證，單以申請名義
    人為原告，即率爾謂該不實資料均是原告所提供，顯未盡查
    明之責；又本申請案原告係委由順象公司代為辦理，其以非
    法方式辦理，原告本身已成受害人，如何責令原告對其非法
    行為負責云云。
三、卷查原告原申經被告機關勞工委員會以91年7月22日勞職外字
    第0910629806號函許可招募外國人一名，在桃園縣桃園市○
    ○路381號從事家庭監護工工作（受監護人為原告之父邱創庚
    ），並以91年10月23日勞職外字第091072042號函核准聘僱印
    尼籍RSNAWATI KUMAAT從事上述工作，嗣經被告機關查悉原告
    所提出中國醫藥學院附設醫院之診斷證明書，並非該院所開
    具各情，有雇主聘僱外籍勞工申請表、被告機關勞工委員會
    91年7月22日勞職外字第0910629806號函、91年10月23日勞職
    外字第091072042號函、中國醫藥學院附設醫院92年5月23日
    院業字第92051714號函、不實診斷證明書等附原處分卷可稽
    ；是被告以原告持不實之受監護人病患診斷證明書向被告提
    出招募許可之申請，其申請文件有不實情形，被告乃認原告
    違反就業服務法第54條第1項第11款規定，爰依同法第72條第
    1款規定廢止原告之招募許可及聘僱許可，於法洵屬有據。
四、原告雖主張伊申請招募家庭外籍監護工係委由順象仲介公司
    代為辦理，原告本身係受害人，不實診斷證明書並非原告製
    作或提供，如何責令原告對非法行為負責云云；惟按「人民
    違反法律上之義務而應受行政罰之行為，法律無特別規定時
    ，雖不以出於故意為必要，仍須以過失為其責任條件。但應
    受行政罰之行為，僅須違反禁止規定或作為義務，而不以發
    生損害或危險為其要件者，推定為有過失，於行為人不能舉
    證證明自己無過失時，即應受處罰。」大法官會議釋字第
    275號解釋在案。查原告於本院準備程序中自承將伊父親即
    受監護人邱創庚之身份證、健保卡等資料交付仲介公司辦理
    申請事宜，又觀諸原告申請聘僱外籍監護工所提出之「雇主
    聘僱外籍勞工申請表」所載，雇主姓名確為原告無誤（申請
    表下方受委託私立就業服務機構欄位係空白，並無順象公司
    之簽章），原告既為本件申請聘僱外籍監護工之雇主，對本
    人提出或委任他人提出用以申請文件之真實性，自亦應負注
    意之義務；次查一般人就診斷證明書之取得程序，應有其認
    識，如受監護人未親至醫院由醫師診治，並向醫院要求開立
    診斷證明，自無可能憑空取得診斷證明書；原告為本件申請
    聘僱外籍監護工之「雇主」，對於申請相關法令，亦難諉為
    不知；本件受監護人究有無至上揭醫院就診並開具合格之診
    斷證明書，原告為受監護人之近親且為申請案之雇主，依上
    說明，自應予注意；原告應注意而未予注意，自屬有過失，
    依上開解釋，自仍應受處罰；原告上揭主張，容非可採。
五、綜上所述，原告起訴論旨，容非可採。被告以原告提供不實
    之診斷證明書申請聘僱外籍監護工，違反就業服務法第54條
    第1項第11款規定，爰依同法第72條第1款規定廢止原告之招
    募許可及聘僱許可，認事用法，並無違誤，訴願決定予以維
    持，亦無不合；原告訴請撤銷，為無理由，應予駁回。
據上論結，本件原告之訴為無理由，爰依行政訴訟法第98條第3
項前段，判決如主文。
中    華    民    國    94     年     3     月    3    日
                  第六庭審判長法  官   林樹埔
                              法  官　 曹瑞卿
                              法  官　 許瑞助
上為正本係照原本作成。
如不服本判決，應於送達後20日內，向本院提出上訴狀並表明上
訴理由，如於本判決宣示後送達前提起上訴者，應於判決送達後
20日內補提上訴理由書（須按他造人數附繕本）。
中    華    民    國    94     年     3     月    3    日
                              書記官   吳芳靜
